【裁判字號】    92,台上,58
【裁判日期】    920110
【裁判案由】    清償借款
【裁判全文】
最高法院民事判決                                  九十二年度台上字第五八號
    上  訴  人  大眾商業銀行股份有限公司
    法定代理人  陳田錨
    訴訟代理人  張炳煌律師
    被 上訴 人  甲○○
                乙○○
右當事人間請求清償借款事件，上訴人對於中華民國九十年五月二十九日台灣高等法
院高雄分院第二審判決（九十年度重上字第二六號），提起上訴，本院判決如左：
    主  文
上訴駁回。
第三審訴訟費用由上訴人負擔。
    理  由
本件上訴人主張：緣第一審共同被告王振順於民國八十四年五月十五日邀同被上訴人
二人為連帶保證人，向伊借款新台幣（下同）八百萬元，約定借款期限自該日起至八
十六年四月二十七日止，嗣後伊曾多次同意王振順延展清償期，最近一次同意延展清
償期至八十九年六月三十日，約定利息按週年利率百分之九點二三計算，本金到期一
次清償，利息按月計付，如未依約清償時，債務視為全部到期，除依上開約定利率計
息外，逾期在六個月以內者，並應按約定利率百分之十，超過六個月以上者，應按約
定利率百分之二十計付違約金。王振順自八十八年六月三十日起即未依約給付利息，
依約債務視為全部到期，屢經催討均置不理等情，爰依連帶保證法律關係，求為命被
上訴人與王振順連帶給付八百萬元，及自八十八年六月三十日起至清償日止按週年利
率百分之九點二三計算之利息，暨自八十八年七月三十日起至清償日止，逾期在六個
月以內部分按上開利率百分之十，逾期超過六個月部分按上開利率百分之二十計算之
違約金之判決（上訴人請求王振順給付部分，經原審維持第一審所為王振順敗訴之判
決；請求被上訴人二人連帶給付之金額在原判決附表（以下稱附表）所示不動產之價
額範圍內部分，經原審判決被上訴人二人敗訴，未據王振順及被上訴人聲明不服）。
被上訴人則以：當初借款所提供擔保之不動產由上訴人評估足供擔保清償，始准貸款
，換約時為確定伊二人之保證責任範圍僅及於提供之不動產，經磋商後上訴人同意以
書具確諾書方式解除伊二人之連帶保證責任等語，資為抗辯。
原審斟酌全辯論意旨及調查證據之結果，以：上訴人主張王振順於八十四年五月十五
日向其貸款八百萬元，約定借款期限自該日起至八十六年四月二十七日止，嗣後曾多
次同意王振順延展清償期，最近一次同意延展清償期至八十九年六月三十日，約定利
息按週年利率百分之九點二三計算，本金到期一次清償，利息按月計付，如未依約清
償時，債務視為全部到期，除依上開約定利率計息外，逾期在六個月以內者，並應按
約定利率百分之十，超過六個月以上者，應按約定利率百分之二十計付違約金。王振
順自八十八年六月三十日起即未依約給付利息，依約債務視為全部到期等情，為王振
順所不爭，並有借據、週轉金貸款契約、借據展期約定書、授信約定書、帳卡等為證
。兩造曾於八十八年六月二十八日書立系爭確諾書記載：「緣八十四年五月份王振順
向大眾商業銀行屏東分行商洽貸款時，經雙方約定提供王振順所有一幢房子（鹽埔鄉
○○村○○路二一之二一號）及乙○○所有一幢房子（鹽埔鄉○○村○○路二一之二
０號）及甲○○所有乙筆農地（坐落鹽埔鄉○○段八二八地號）供大眾商業銀行自行
評估借貸新台幣八百萬元，王振順為借款債務人，乙○○與甲○○僅為提供上開財產
為限之擔保義務人，並無涉及乙○○與甲○○之其他財產，經大眾商業銀行屏東分行
確諾無誤。」，復參之證人鄭慧婷證稱：本來乙○○與甲○○不想再當連帶保證人，
經他們與銀行商洽後，如果僅限以他們所提供之房子、土地擔保，不涉及他們的其他
財產，他們才願意繼續保證等語觀之，顯見上訴人同意自展期以後，甲○○與乙○○
所負保證責任限於就其所有如附表所示不動產之價額範圍內負連帶保證責任。上訴人
主張被上訴人二人仍應就王振順所欠上開本金、利息及違約金，負連帶清償責任，自
不足取。至證人方瓦總雖證稱：「我的意思是雙方面能夠展期，若如果發生問題，就
以抵押物來清償，不夠的話再說。不涉及乙○○與甲○○之其他財產的意思是不涉及
其他擔保品而言，乙○○與甲○○確實是連帶保證八百萬元。」等語，惟因系爭確諾
書已載明「並無涉及乙○○與甲○○之其他財產」，而被上訴人二人復未提供其他財
產供擔保，上訴人顯係同意被上訴人二人僅就所提供之擔保物負連帶保證責任，是方
瓦總之證詞，並不能為有利上訴人之認定。從而上訴人請求被上訴人在附表所示其所
有不動產之價額範圍內（原判決誤載為「外」），與王振順連帶給付上訴人八百萬元
，及自八十八年六月三十日起至清償日止按週年利率百分之九點二三計算之利息，暨
自八十八年七月三十日起至清償日止，逾期在六個月以內部分按上開利率百分之十，
逾期超過六個月部分按上開利率百分之二十計算之違約金，應予准許，逾此所為請求
，為無理由，應予駁回等詞，為其心證之所由得，並說明對兩造其餘攻擊防禦方法之
取捨意見，因而將第一審所為被上訴人敗訴之判決關於命上訴人連帶給付之金額超過
附表所示其所有不動產之價額部分廢棄，改判駁回上訴人此部分之訴，並駁回被上訴
人其餘上訴，經核於法洵無違誤。
按方瓦總為上訴人屏東分行副理，原為系爭週轉金貸款契約業務之主管，卷附八十八
年六月二十八日確諾書之確認人記載為：「大眾商業銀行屏東分行」，並由方瓦總在
旁簽署「副理方瓦總」（見一審卷八、三二頁），足見方瓦總係代理上訴人簽署系爭
確諾書，其效力自及於上訴人。又原審依據確認書、鄭慧婷證詞及證人方瓦總證稱：
這確諾書是實在，證人鄭慧婷所言也是實在等證據，認定被上訴人所負保證責任限於
就其所有如附表所示不動產之價額範圍內負連帶保證責任，上訴人並非同意被上訴人
免除連帶保證人責任，並無理由矛盾之違法。上訴論旨，復就原審取捨證據、認定事
實，暨解釋意思表示之職權行使，指摘原判決關於其敗訴部分為不當，聲明廢棄，不
能認為有理由。
據上論結，本件上訴為無理由。依民事訴訟法第四百八十一條、第四百四十九條第一
項、第七十八條，判決如主文。
中      華      民      國    九十二    年      一      月      十      日
                              最高法院民事第六庭
                                  審判長法官  吳  正  一
                                        法官  劉  福  來
                                        法官  鄭  玉  山
                                        法官  黃  義  豐
                                        法官  朱  建  男
      右正本證明與原本無異
                                              書  記  官
中      華      民      國    九十二    年      一      月    二十九    日


司法院資訊處製作；財團法人民間司法改革基金會備份。
